【裁判字號】    88,上易,3072
【裁判日期】    890119
【裁判案由】    竊盜
【裁判全文】
臺灣高等法院臺中分院刑事判決          民國八十八年度上易字第三○七二號
    上  訴  人
    即  被  告  乙○○
    選任辯護人  徐永城
右上訴人因竊盜案件，不服台灣台中地方法院中華民國八十八年十一月九日第一審判
決（民國八十八年度易字第一七六二號，起訴案號：台灣台中地方法院檢察署民國八
十八年度偵字第七五六二號），提起上訴，本院判決如左：
    主      文
原判決撤銷。
乙○○竊盜，累犯，處有期徒刑肆月。
    事      實
一、乙○○前曾於民國（下同）八十三年間因過失傷害案件，經臺灣臺中地方法院判
    處有期徒刑三月，於八十四年八月二十二日易科罰金執行完畢，猶不知悔改，復
    意圖為自己不法之所有，於八十六年五月二十九日上午七時許，在台中市○○路
    與松竹路口，打破佑霖包裝器材有限公司（下稱佑霖公司）司機戊○○所駕駛停
    放該處之小貨車玻璃（毀損部分未具告訴），竊取車上由宏展製茶行委託佑霖公
    司維修型號ＹＬ三二○型號（按ＹＬ即佑霖公司之英文縮寫名稱）包裝機一台，
    得手後與另一台包裝機，於八十八年二月十日下午二時許，在台中市○○路○段
    一一三之三號住處，共以新台幣（下同）一萬五千元之價格出售予不知情之台中
    市○○路○段三三巷二九號紅全實業有限公司負責人丁○○，嗣於八十八年二月
    十日下午五時許，為戊○○在紅全公司內查獲。
二、案經佑霖公司負責人丙○○訴請台灣台中地方法院檢察署檢察官偵查起訴。
    理    由
一、訊據上訴人即被告（下稱被告）乙○○固坦承有於右揭時地將前開包裝機出售予
    丁○○之事實，惟矢口否認有右揭竊盜之犯行，辯稱：係豐盈公司的蔡進旺欠伊
    便當錢，故叫伊去搬包裝機抵償的云云；惟查：(1)右揭型號ＹＬ─三二○號之包
    裝機原屬宏展製茶行所有，於右揭時地置於車號ＰＨ─六六一七號之小貨車上為
    人竊取之情，業據告訴人丙○○指訴綦詳，且經証人即負責駕駛該小貨車之司機
    戊○○於偵查、原審及本院審理時到庭証述甚明，並與証人即宏展製茶行負責人
    蔡火能於偵查中指稱該ＹＬ─三二○號包裝機係伊委託佑霖公司維修等語相符，
    且查獲該台包裝機時，該包裝機上仍留有佑霖公司之維修簽認單，亦有該簽認單
    在卷可稽。(2)次查，被告初於偵查中辯稱：因豐盈公司的蔡進旺欠伊錢，蔡進旺
    倒店時，伊去拿來抵債，當時伊並未遇見蔡進旺，但有一位姓洪的人說可以搬云
    云（見偵卷第九頁）；惟嗣於原審法院審理時復改稱係蔡進旺於前一日晚上在電
    話中叫他去搬的，沒有姓洪的之人云云，前後所供情節相互齟齬，難認屬實，顯
    係卸責之詞無疑；雖蔡進旺因避債不知去向，致無從傳訊到庭查証，然查，如上
    所述，該型號ＹＬ─三二○號之包裝機係宏展製茶行所有委託佑霖公司維修之物
    ，與豐盈公司無關，業據告訴人丙○○一再供述甚明，則豐盈公司負責人蔡進旺
    如何將之抵債予被告？況查，該ＹＬ─三二○之機具失竊時，裝載該機具車號Ｐ
    Ｈ─六六一七號之小貨車玻璃亦為人打破，且司機戊○○發現失竊時曾於附近遇
    見被告，當時曾詢問被告有無拿取包裝機，被告回稱沒有等情，業據証人戊○○
    於偵查中証述甚明，再參以被告於原審法院審理時自承嗣出賣上開包裝機予丁○○時有向丁○○稱係一洪姓人士叫伊去搬來扺償的等語；則苟被告上揭辯稱係蔡
    進旺同意伊去搬取乙節屬實，則其大可光明正大而為，何須於深夜破壞車窗玻璃
    為之且為上開不實之回應？由此可見，其心虛之情乃彰彰明甚。次查被告辯稱蔡
    進旺黃所營豐盈公司欠其便當款項四、五萬元乙節，固為接手之佑霖公司負責人
    丙○○在本院所是認，惟佑霖公司於接手後業於八十六年二月二十二日及二月二
    十八日分別清償四、三八○號及二四、三○○元，又於同年五月二十九日、六月
    六日、六月十四日及六月二十一日分別清償其中之一一、○○○元、一○、○○○元、五○○元及五、○○○元等情，並為告訴代表人丙○○在本院供述明確，
    且提出經被告或被告之配偶蔡淑珍簽認之支票傳票、付款簽回單、轉帳傳票、請
    款單等在卷可考，參以被告亦從未向其表示有部分債款以包裝機抵償等語，由此
    可見被告搬運該等包裝機之意非在於抵償，其有為自己不法所有之竊盜犯意甚明
    。被告所辯顯係卸責之詞，不足採信，本件罪證明確，被告右開犯行堪以認定。
    又被告固另於八十六年二月間佑霖公司接手之前，於八十六年二月某日夜間，至
    台中市○○路與松竹路口豐盈公司所有車號ＰＨ－六六一七號小貨車停放處擅取
    車內置放該公司所有型號ＡＬ－四三五號之包裝機一台，且被告辯稱係蔡進旺或
    洪先生同意其前去搬取乙節，復無從證明，惟斯時豐盈公司既積欠被告五四、三
    八○元，其負責人蔡進旺又逃匿無，佑霖公司且尚未接手，致被告追償無門，
    乃擅取上開ＡＬ－四三五號包裝機，其意既在於抵償債務，雖其手段有瑕疵，惟
    究難據此認其有為自己不法所有之意圖，此與其後其竊取ＹＬ－三二○包裝機之
    情形有所不同，此部分所為尚與竊盜罪有間，此部分既未經告訴，亦未經檢察官
    一併提起公訴，是不在本院應予審究之列，併此明。
二、核被告所為，係犯刑法第三百二十條第一項之竊盜罪。又被告前曾於八十三年間
    因過失傷害案件，經臺灣臺中地方法院判處有期徒刑三月，於八十四年八月二十
    二日易科罰金執行完畢，此有刑案資料查註紀錄表在卷可按，其又於五年內再犯
    本案之罪，係屬累犯，依刑法第四十七條之規定加重其刑。原審予以論科，固非
    無見，惟查：(一)被告於右開時地擅取ＡＬ－四三五號包裝機之行為，尚與竊盜罪
    有間，已如前述，原審誤認被告此部分亦構成竊盜罪，且為起訴效力之所及，而
    依連續犯之例一併予以審究，尚有未洽；(二)又被告竊取上開ＹＬ－三二○號包裝
    機後，復將之賣予不知情之丁○○，及處分贓物之行為，而其擅取上開ＡＬ－四
    三五號包裝機之行為，又不構成竊盜罪，且其係於丁○○與其說妥二分包裝機之
    買賣後，始於黃仙保詢問時補充說明包裝機餘抵債之用，即其未有任何施用詐術
    之行為，均不成立詐欺罪，且公訴人亦未以其犯詐欺罪起訴，原判決併(一)被告犯
    詐欺罪予以處斷，並有不當。雖被告上訴意旨仍執前詞否認犯罪，並無可取，惟
    原判決既有上開可議之處，即無可維持，自應由本院予以撤銷改判，本件公訴人
    以被告犯罪後飾詞狡辯，未見悔意等情狀，具體求刑一年，惟本院審酌被告犯罪
    之動機、目的，犯罪所得之財物價值尚屬非鉅，然嗣至本院審理時仍飾詞一再否
    認犯行，但已承諾賠償佑霖公司之損害等犯罪後之態度等一切情狀予以量處如主
    文所示之刑。至原判決認被告連續竊盜及詐欺部分，既不在起訴之列，經本院予
    以撤銷後，無庸再為無罪之諭知，併此明。
三、據上論斷，應依刑事訴訟法第三百六十九條第一項前段、第三百六十四條、第二
    百九十九條第一項前段，刑法第三百二十條第一項、第四十七條，罰金罰鍰提高
    標準條例第一條前段，判決如主文。
本案經檢察官甲○○到庭執行職務。
中      華      民      國    八十九     年      一       月    十九    日
                臺灣高等法院臺中分院刑事第五庭
                                        審判長法  官  吳  重  政
                                              法  官  李  寶  堂
                                              法  官  朱      樑
右正本證明與原本無異。
不得上訴。
                                              書記官  沈      蘊
中      華      民      國    八十九     年      一       月   二十一   日
附錄
刑法第三百二十條第一項：
意圖為自己或第三人不法之所有，而竊取他人之動產者，為竊盜罪，處五年以下有期
徒刑、拘役或五百元以下罰金。
                                                                        Ｆ


司法院資訊處製作；財團法人民間司法改革基金會備份。
